臺灣彰化地方法院民事判決　96年度訴字第593號
原　　　告　輝榮交通有限公司
法定代理人　丙○○○
訴訟代理人　甲○○
被　　　告　戊○○
　　　　　　己○○
　　　　　　丁○○
上列當事人間請求損害賠償事件，由本院刑事庭移送前來，經本
院於民國九十六年十二月六日言詞辯論終結，茲判決如下：
    主  文
被告應連帶給付原告新臺幣壹拾參萬柒仟柒佰伍拾參元，及自民
國九十六年五月十九日起至清償日止，按年息百分之五計算之利
息。
原告其餘之訴駁回。
訴訟費用由被告連帶負擔。
本判決原告勝訴部分得假執行。
原告其餘假執行之聲請駁回。
    事實及理由
一、本件被告丁○○、己○○經合法通知，未於最後言詞辯論期
    日到場，核無民事訴訟法第三百八十六條所列各款情形，爰
    依原告之聲請，由其一造辯論而為判決。
二、原告起訴主張：
（一）訴外人葉清潭、許志銘、許阿賞、NGUYEN TIEN QUY（阮
      金貴）及某一不詳姓名人士，與被告戊○○、丁○○、己○○共同意圖為自己不法所有之犯意聯絡，由葉清潭操控
      主持，另由訴外人葉清潭及被告戊○○聯絡被告己○○、
      丁○○及某一不詳人士下手竊取不特定人所有之貨車，並
      推由訴外人許志銘出面承租坐落在彰化縣福興鄉○○街八
      十二之七號旁之鐵皮屋，作為贓車解體工廠，並由訴外人
      許志銘、許阿賞僱請逃逸之外籍勞工NGUYEN TIEN QUY（
      阮金貴）負責解體贓車，並伺機銷贓。嗣推由某一不詳成
      年人士於民國九十六年一月二日凌晨某時，在臺北縣五股
      鄉○○路○段六十七之一號前，以客觀上足以供兇器使用
      之工具，竊取原告輝榮交通有限公司（下稱輝榮公司）所
      有，交訴外人乙○○駕駛之車牌號碼ＷＩ－三二七號大貨
      車，得手後，駛至上開解體工廠，並以新臺幣（下同）五
      萬元之代價，向訴外人葉清潭索取竊車之代價。是被告等
      均應連帶負賠償之責。
（二）請求損害賠償如下：
  １、原告輝榮公司所有之車牌號碼ＷＩ－三二七號大貨車被竊
      後，業經拆卸解體為廢鐵，僅餘車門二片及引擎，其所有
      價值為０元，而該大貨車出廠價及整修完畢可營業，須二
      百萬元，至被竊時如扣除折舊，尚可價值一百萬元；又上
      開車輛在失竊前曾修理支付費用二十五萬五千零三十元，
      為此請求被告連帶賠償一百萬元。
  ２、原告上開車輛被竊時，車上留有高速公路通行回數票二百
      張亦未尋獲，以每張五十元計，共為一萬元，被告等亦應
      連帶賠償。
  ３、原告被竊之上開車輛為營業車，被竊之時至辦理停業時間
      為二十日，每日損失（包括司機及工人費用、營業損失等
      ）為一萬元，二十日計損失二十萬元，此部分被告亦應連
      帶賠償。
  ４、原告上開車輛被竊時，車上留有應收帳款帳單十萬元，因
      帳單未尋獲，致無法收取該帳款，損失十萬元，亦應由被
      告連帶賠償。
  ５、綜上所述，原告請求被告連帶賠償一百三十一萬元。
（三）並聲明：(1)被告應連帶給付原告一百三十一萬元，及自起
      訴狀繕本送達被告之翌日起至清償日止，按年息百分之五
      計算之利息。(2)原告願供擔保，請准宣告假執行。
三、被告方面：
甲、被告戊○○則以：
　　原告要求之金額不合理，且原告之上開大貨車之價值，應由
  　原告證明，該車應不超過六十萬元；再原告其他請求高速公
    路回數票、營業損失、應收帳款部分亦應舉證證明，且其並
    沒有參與行竊原告之上開營業大貨車，不須負責等語置辯。
　  並聲明：原告之訴駁回。
乙、被告己○○：
    被告未於最後言詞辯論期日到場，據其前辯論期日提出之聲
　  請及陳述如下：本件原告失竊之上開營業大貨車與伊無關，
    伊並沒有參與竊取上開原告之營業大貨車等語置辯。並聲明
    ：原告之訴駁回。
丙、被告丁○○：
    被告未於最後言詞辯論期日到場，據其前辯論期日提出之聲
　  請及陳述如下：本件原告失竊之上開營業大貨車與伊無關，
    伊並沒有參與竊取上開原告之營業大貨車，且上開原告之營
    業大貨車之價格並沒有原告主張的那麼高等語置辯。並聲明
    ：原告之訴駁回。
四、兩造不爭執之事項：
（一）原告輝榮公司所有之車牌號碼ＷＩ－三二七號營業大貨車
      ，有於九十六年一月二日凌晨某時，在臺北縣五股鄉○○
      路○段六十七之一號前，遭訴外人葉清潭組成之竊車集團
      之某一不詳成年人士所竊取。
（二）被告戊○○業經臺灣高等法院臺中分院刑事庭，以九十六
      年度上易字第一二六三號，就本件判處應執行有期徒刑一
      年六月確定；被告丁○○判處應執行有期徒刑二年確定；
      被告己○○判處有期徒刑一年六月，緩刑五年確定。
五、兩造爭執事項：
（一）原告上開失竊之營業大貨車價值為何。
（二）原告得請求之項目為何。
（三）被告己○○、丁○○、戊○○應否對原告上開營業大貨車
      之失竊負損害賠償責任。
六、得心證之理由：
（一）原告輝榮公司主張其所有之車牌號碼ＷＩ－三二七號營業
      大貨車，於九十六年一月二日凌晨某時，在臺北縣五股鄉
      ○○路○段六十七之一號前失竊，業據原告輝榮公司提出
      臺灣彰化地方法院檢察署九十六年度偵字第九四五號起訴
      書、臺灣高等法院臺中分院九十六年度上易字第一二六三
      號刑事判決書、汽車新領牌照登記書、臺北縣政府警察局
      車輛失竊（尋獲）電腦輸入單、雲林縣警察局尋獲電腦輸
      入單等件為證，並為被告所不爭執，堪信原告輝榮公司此
      部分之主張為真實。
（二）原告主張被告等竊取其所有之上開營業大貨車等語。被告
      戊○○、己○○、丁○○則以其等並未參與竊取原告之上
　　　開營業大貨車等語置辯。經查：１、原告之上開營業大貨
　　　車係被告等之竊車集團中之某不詳成年人士所竊取，其此
　　　被告所不爭執，先予敘明。２、按共同正犯之意思聯絡並
　　　不限於事前有所謀議，即僅於行為當時有共同犯意之聯絡
　　　者，亦屬之，且其表示之方法，並不以明示通謀為必要，
  　　即相互間有默示之合致，亦無不可（最高法院七十三年度
    　臺上字第三三六四號刑事判例意旨參照）。次按刑法上正
      犯與從犯之區別，係以犯人之犯意及客觀之犯行為標準，
      凡以自己犯罪之意思而參與犯罪，無論其所參與者是否犯
      罪構成要件之行為，皆為正犯，其以幫助他人犯罪之意思
      而參與犯罪，其所參與者苟係犯罪構成要件之行為亦為正
      犯，必以幫助他人犯罪之意思而參與犯罪，其所參與者又
      為犯罪構成要件以外之行為始為從犯。再按，共同實施犯
      罪行為之人，在合同意思範圍以內，各自分擔犯罪行為之
      一部，相互利用他人之行為，以達其犯罪之目的者，即應
      對於全部所發生之結果，共同負責，又共同正犯之意思聯
      絡，不限於事前有所協議，其於行為當時，基於相互之認
      識，以共同犯罪之意思參與者，亦無礙於共同正犯之成立
      （最高法院九十二年度臺上字第三二一九號刑事判決足資
      參照）。經查，本件被告共組竊車、解體及銷贓集團，且
　　　該集團責分三部，由訴外人葉清潭及被告戊○○負責聯絡
  　　，由被告己○○、丁○○及某一名不詳人士專責竊取汽車
    　，訴外人許志銘、許阿賞、NG UYEN TIEN QUY（阮金貴）
      等人則負責汽車解體事宜，訴外人葉清潭人則負責銷贓，
      亦即彼等所組成之竊車解體銷贓集團，各有專責汽車竊盜
      之成員、解體之成員及銷贓之成員，各司其職，惟彼此密
      切關聯，以達銷贓牟利，業據臺灣高等法院臺中分院刑事
      庭之確定判決認定在案，有該院九十六年度上易字第一二
      六三號刑事判決書在卷可按，並為被告所不爭執。則被告
      戊○○、己○○、丁○○縱然未親自參與下手行竊本件車
      輛，然其於下手竊車後與解體竊得車輛銷贓牟利之成員間
      ，就行竊、解體及事後處分贓物之分工模式當有所認識，
      被告戊○○、己○○、丁○○自應對於全部所發生之結果
      負全部責任。是本件原告失竊之營業大貨車，既確為該竊
      車集團之某一名不詳人士下手竊取，被告戊○○、己○○
      、丁○○縱使並未下手竊盜，然其等仍默示認同該集團成
      員竊車之犯行，於竊得之車輛送交由訴外人葉清潭加以解
      體以銷贓販售牟利，均已足認本案被告間就本件原告失竊
      營業大貨車之竊車犯行，確有犯意之聯絡及行為之分擔無
　　　疑。是被告戊○○、己○○、丁○○前開所辯未參與本件
　　　竊取原告之營業大貨車云云，顯係事後避就之詞，委不足
　　　取，其等自應與訴外人即下手行竊之葉清潭組成竊車集團
  　　之某一名不詳人士等人負連帶賠償責任。
（三）按因故意或過失，不法侵害他人之權利者，負損害賠償責
      任；數人共同不法侵害他人之權利者，連帶負損害賠償責
      任，民法第一百八十四條第一項前段、第一百八十五條第
      一項前段分別定有明文。經查，原告既因被告等竊取原告
　    所有之上開營業大貨車，據此，原告本於上開規定請求被
      告賠償，洵屬有據。茲就原告請求損害賠償項目，分別審
      酌如下：
  １、原告輝榮公司主張其所有之車牌號碼ＷＩ－三二七號營業
      大貨車被竊後，業經拆卸解體為廢鐵，僅餘車門二片及引
      擎，其所有價值為０元，而該營業大貨車出廠價及整修完
      畢可營業，須二百萬元，至被竊時如扣除折舊，尚可價值
      一百萬元；又上開車輛在失竊前曾修理支付費用二十五萬
      五千零三十元，為此請求被告連帶賠償一百萬元等語。被
      告則以原告上開營業大貨車之價值沒有原告所稱之一百萬
      元那麼高等語置辯。經查：(1)原告上開營業大貨車係在九
      十六年一月二日失竊，並已遭解，而無實體可供估價，然
      經本院送請彰化縣汽車商業同業公會鑑價結果，該公會鑑
      定系爭大貨車於九十六年一月間之市價為三十八萬元，有
      彰化縣汽車商業同業公會九十六年十一月三日彰汽進商字
      第０九六００四六號函在卷可按，並為兩造所不爭執，是
      原告上開營業大貨車於失竊時之市價為三十八萬元，應可
      認定。(2)原告主張其所有之上開營業大貨車，於失竊前之
      九十五年十月十四日曾修車，費用六萬九千七百元、同年
      月十六日曾修車，費用十二萬三千三百三十元、同年十二
      月十六日曾修車，費用六萬二千元，業據原告提出修車估
      價單在卷可憑，並為被告所不爭執，堪信確有此部分之修
      車費用。則此部分之修車費用應屬上開彰化縣汽車商業同
      業公會所未及估算之部分，故應可另為請求被告等賠償。
      惟按以新零件更換舊零件部分，其舊零件本應予折舊，因
      更換新零件致增加該零件之價值，其增值部分，非屬必要
      費用，應予扣除。查上開營業大貨車，依原告提出之汽車
      新領牌照登記書之記載，該車係於八十六（西元一九九七
      ）年六月出廠，迄至九十六年一月遭竊時，已使用九年六
      月一節，為兩造所不爭執，本院依行政院所頒固定資產耐
      用年數表及固定資產折舊率表，運輸業用貨車之耐用年數
      為四年，依定率遞減法每年折舊應為千分之三六九，又其
      最後一年之折舊額，加歷年折舊累計額，其總和不得超過
      該資產成本原額十分之九，前述大貨車已逾耐用年數，依
      定率遞減法折舊，現僅留有百分之十之殘值，則上開修車
      費，除九十五年十月十四日之二千五百元為工資不予折舊
      外，其餘材料二十五萬二千五百三十元，折舊後之金額為
      二萬五千二百五十三元，即原告得請求之修車費用為二萬
      七千七百五十三元，逾此範圍之修車費用之請求，即不應
      准許。(3)綜上所述，原告得請求之大貨車損害部分為四十
      萬七千七百五十三元，逾此部分之請求並無依據，應予駁
      回。
  ２、原告主張上開車輛被竊時，車上留有高速公路通行回數票
      二百張亦未尋獲，以每張五十元計，共為一萬元，被告等
      亦應連帶賠償等語。被告則以原告此部分應予舉證等語置
      辯。經查，原告就上開有高速公路通行回數票二百張之事
      實，經本院命其提出證據以證明其說，然迄今並未提出任
      何證據，並表示無法提出證據證明，是其此部分之請求即
      無所據，不應准許。
  ３、原告主張被竊之上開車輛為營業車，被竊之時至辦理停業
      時間為二十日，每日損失（包括司機及工人費用、營業損
      失等）為一萬元，二十日計損失二十萬元等語。被告則以
      原告此部分應予舉證等語置辯。經查，原告就上開營業損
      失之事實，經本院命其提出證據以證明其說，然迄今並未
      提出任何證據，並表示無法提出證據證明，是其此部分之
      請求亦無所據，不應准許。
  ４、原告另主張上開車輛被竊時，車上留有應收帳款帳單十萬
      元，因帳單未尋獲，致無法收取該帳款，損失十萬元，亦
      應由被告連帶賠償等語。被告則以原告此部分應予舉證等
      語置辯。經查，原告就上開應收帳款損失之事實，經本院
      命其提出證據以證明其說，然迄今並未提出任何證據，且
      表示無法提出證據證明。又既係應收帳款，雖無帳單，仍
      得向其客戶求償，是其此部分之請求，亦屬無據，亦不應
      准許。
  ５、綜上所述，原告因本件車輛遭被告竊取之損害，得向被告
      請求四十萬七千七百五十三元。
（四）按因連帶債務人中之一人為清償、代物清償、提存、抵銷
      或混同而債務消滅者，他債務人亦同免其責任；債權人向
      連帶債務人中一人免除債務，而無消滅全部債務之意思表
      示者，除該債務人應分擔之部分外，他債務人仍不免其責
      任；連帶債務人相互間，除法律另有規定或契約另有訂定
      外，應平均分擔義務，民法第二百七十四條、第二百七十
      六條、第二百八十條前段分別定有明文。查本件共同侵權
      行為人，即連帶債務人許志銘、許阿賞、葉清償業已各清
      償原告九萬元，計二十七萬元，有原告提出之彰化縣員林
      鎮調解委員會調解書及和解書在卷可按，且上開調解書及
      和解書上分別記載：「聲請人其餘民事請求權拋棄（但仍
      保留對其他案外人之民事賠償請求權）。」；「甲方（即
      原告）同撤回告訴以息訟爭，除接受前項賠償金補償外，
      不再要求任何損害賠償（但仍保留對其他案外人之民事賠
      償損害之請求權）。」，是依前揭民法第二百七十六條之
      規定，原告尚得向被告請求剩餘之賠償。又本件共同侵權
      行為人有八人，原告得請求之損害賠償金額為四十萬七千
      七百五十三元，依前揭民法第二百八十條之規定被告每人
      之平均分擔額為五萬零九百六十九元（小數點以下四捨五
      入），訴外人許志銘、許阿賞、葉清償上開清償已逾平均
      分擔額，是剩餘之十三萬七千七百五十三元（000000-000
      00=137753），自得請求被告連帶賠償，逾此部分之請求
      ，即屬無據，應予駁回。
七、從而，原告本於侵權行為損害賠償之法律關係，請求被告連
    帶給付十三萬七千七百五十三元，及自起訴狀繕本送達被告
    之翌日即九十六年五月十九日起至清償日止，按年息百分之
    五計算之利息，為有理由，應予准許。逾此範圍之請求，不
    應准許，應予駁回。
八、按所命給付之金額或價額未逾五十萬元之判決，法院應依職
    權宣告假執行，民事訴訟法第三百八十九條第一項第五款定
    有明文。本件原告陳明願供擔保，聲請宣告假執行，惟關於
    原告勝訴部分，因未逾五十萬元，應依職權宣告假執行，原
    告此部分之聲請即無必要。至於原告敗訴部分，其假執行之
    聲請，則失所附麗，應予駁回。
九、本件判決之基礎已臻明確，兩造其餘攻擊防禦方法，於判決
    結果不生影響，無庸一一論列，併此敘明。
十、又本件係因被告竊取原告之營業大貨車所生之損害賠償，而
    原告雖為一部勝訴，一部敗訴，惟經本院酌量情形後，認應
    依民事訴訟法第七十九條之規定，訴訟費用應命被告負擔，
    併予敘明。
據上論結，原告之訴為一部有理由，一部無理由，依民事訴訟法
第七十九條、第八十五條第二項、第三百八十九條第一項第五款
，判決如主文。
中　　華　　民　　國　　96　　年　　12　　月　　20　　日
                  民事第二庭    法　官　陳秋錦
以上正本係照原本作成。
如對判決上訴，應於判決送達後20日內向本院提出上訴狀。
中　　華　　民　　國　　96　　年　　12　　月　　20　　日
                      　　　    書記官　王惠嬌
